臺灣高雄地方法院刑事判決　　　　　　95年度簡上字第1151號
上　訴　人
即　被　告　甲○○
上列上訴人即被告因傷害案件，不服本院高雄簡易庭中華民國95
年8 月15日95年度簡字第4388號簡易判決（聲請簡易判決處刑案
號：95年度偵字第11237 號），提起上訴，本院管轄之第二審合
議庭判決如下：
    主  文
上訴駁回。
 　 事  實
一、甲○○係黃詩晴之前夫，雙方於民國（下同）94年3 月15日
    離婚後又重修舊好而同居，惟因黃詩晴離婚期間另與丁○○
    交往，甲○○、丁○○間乃為黃詩晴而迭生不快，嗣於95年
    3 月間某日，甲○○因丁○○撥打電話予黃詩晴而心生不滿
    ，遂於同年月22日凌晨零時30分許，帶同黃詩晴至丁○○工
    作地點即址設高雄市苓雅區○○○路290 號之「牛老大麵店
    」找丁○○理論，甲○○、丁○○因而發生口角爭執，及互
    相拉扯，隨即各基於傷害人身體之犯意，在上揭麵店門口徒
    手互毆、扭打，甲○○於丁○○跌倒在地時，並以手臂勒住
    丁○○之頸部。甲○○因此受有左顳部血腫、枕部瘀腫疼痛
    、左大腿挫傷、右踝淺擦傷、左膝瘀紫、後頸左脅下疼痛、
    右眼角擦挫傷之傷害（丁○○傷害犯行部分，業經原審處拘
    役40日確定）；丁○○則受有左頰擦傷及血痕、右肘及雙膝
    多處擦挫傷之傷害。
二、案經丁○○訴由高雄市政府警察局苓雅分局報請台灣高雄地
    方法院檢察署檢察官偵查後，聲請以簡易判決處刑。
　  理  由
一、訊據被告甲○○固坦承因其前妻黃詩晴與丁○○交往之問題
    ，而與丁○○發生糾紛，而於上開時間，偕同黃詩晴前往上
    開地點與丁○○理論等語，惟矢口否認有何傷害之犯行，辯
    稱：當時係因與丁○○一言不合，丁○○先出手毆打伊，伊
    因自衛而還手，並無傷害丁○○之意圖，況伊於案發前數月
    切除部分右肺，正值休養期間，毫無力氣毆打丁○○，不知
    丁○○之傷勢從何而來，是其未涉有傷害犯行云云。惟查：
  (一)被告於上開時間，帶同黃詩晴前往丁○○任職之「牛老大麵
    店」，因辱罵丁○○之母丙○○○，而與丁○○發生爭吵，
    發生拉扯，進而2 人互毆倒地，被告並於丁○○跌倒時勒住
    丁○○頸部等情，業經目擊證人麵店客人戊○○於本院審理
    時證述明確，並證稱：被告一下車就罵丙○○○，聲稱不讓
    麵店營業，丁○○與被告就發生爭吵，互相拉扯衣服及毆打
    對方臉部，後來被告將丁○○壓倒在地勒住丁○○頸部，丁○○因掙扎而毆打被告臉部，2 人起來後，有看到丁○○臉
    上有傷，被告一直說頭痛等語（見本院卷第49至50頁）；經
    核與證人即告訴人丁○○於本院審理時證稱：被告一過來就
    對著丙○○○大罵、大吼大叫，使伊無法做生意，丙○○○
    叫被告不要亂來，被告就說每天要來店裡亂，鬧到麵店倒閉
    為止，後來伊就與被告對罵，雙方一言不合，被告即出收毆
    打伊左臉，伊就出手打被告頭部，然後被告將伊壓在地上，
    勒住伊脖子毆打伊臉部等語（見本院卷第51至53頁），及目
    擊證人丙○○○於本院審理時證稱：被告與黃詩晴到麵店來
    ，一直罵伊，伊要被告回家，被告說他站在人行道，是政府
    的地，他每天都要來亂，讓麵店無法做生意，後來丁○○與
    被告2 人互罵並打起來，是被告先出手毆打丁○○臉部，丁○○才還手毆打被告頭部，接著被告勒住丁○○脖子，丁○○被打時，臉部立刻流血等語（見本院卷第55至56頁），均
    大致相符。又告訴人丁○○受有前揭傷害之事實，有高雄市
    立民生醫院95年3 月22日高市民醫診字第02293 號驗傷診斷
    書1 紙可證（見偵卷第10頁），上開診斷書所載告訴人丁○○受有左頰擦傷及血痕、右肘及雙膝多處擦挫傷之傷害，亦
    與證人戊○○、丙○○○上開所證被告毆打丁○○臉部及丁○○倒地所致之傷勢相符。況被告甲○○於本院審理時亦供
    承丁○○毆打伊時，伊有還手等語（見本院卷第58頁），益
    徵被告甲○○確有傷害告訴人丁○○之行為無疑，其所辯無
    非係避重就輕、事後卸責之詞，自無足取。
  (二)被告雖辯稱是正當防衛云云，然被告係因前妻黃詩晴與丁○○之感情糾紛前往丁○○之麵店興師問罪，並當場以言詞向
    高丁美枝尋釁，而與丁○○一言不合，互相拉扯後，被告曾
    出手毆打丁○○，丁○○亦出手反擊，2 人因互毆而跌倒在
    地，被告並於2 人倒地時，以手勒住丁○○之脖子等情，業
    經証人戊○○、丁○○及高丁美枝證述明確，是被告既以言
    詞挑釁高丁玉枝在先，繼而與丁○○發生拉扯，並出手毆打
    丁○○，導致2 人互毆而跌倒在地，顯見被告係有傷害之意
    ，主觀上並非單純基於防衛不法侵害之意思，是被告之傷害
    行為不合於正當防衛之要件，不得阻卻違法。綜上所述，足
    認被告確有傷害告訴人丁○○之行為無訛。本件事證已臻明
    確，被告之傷害犯行均堪認定。
二、被告行為後，刑法相關規定已於94年2 月2 日修正公布，並
    同自95年7 月1 日施行。按同於95年7 月1 日修正施行之刑
    法第2 條規定，乃係關於新舊法比較適用之準據法，其本身
    無關行為可罰性要件之變更，故於95年7 月1 日前揭法律修
    正施行後，如有涉及比較新舊法之問題，即應逕依修正後刑
    法第2 條第1項 規定，為「從舊從輕」之比較（參見最高法
    院95年度第8次 刑事庭會議決議意旨）。茲分述如下：
  (一)刑法分則編各罪所定罰金之貨幣單位原為銀元，且依修正前
    刑法第33條第5 款規定，罰金刑為1 銀元以上，而有關罰金
    倍數之調整及銀元與新台幣之折算標準，則定有「罰金罰鍰
    提高標準條例」及「現行法規所定貨幣單位折算新台幣條例
    」，除罰金以1 銀元折算3 元新台幣外，並將72年6 月26日
    以前修正之刑法部分條文罰金數額提高2 至10倍，其後修正
    者則不再提高倍數；嗣修正後刑法第33條第5 款則將罰金刑
    提高為新台幣1 千元以上，並以百元計算之，且因刑法第33
    條第5款 所定罰金貨幣單位既已改為新台幣，刑法分則編各
    罪所定罰金之貨幣單位亦應配合修正為新台幣，且考量刑法
    修正施行後，不再適用「現行法規所定貨幣單位折算新台幣
    條例」，為使刑法分則編各罪所定罰金之最高數額與刑法修
    正前趨於一致，爰增訂刑法施行法第1 條之1 規定，將刑法
    分則編各罪所定罰金之貨幣單位均改為新台幣，並將72年6
    月26日以前修正之刑法部分條文罰金數額提高為30倍，其後
    修正者則提高為3 倍。是以刑法分則編各罪所定罰金刑之最
    高數額，於上開規定修正後仍屬一致，並無不同；但其罰金
    刑之最低數額，修正前1 銀元以上之規定，經配合修正前罰
    金罰鍰提高標準條例第2 條（現已刪除）規定，就其原定數
    額提高為10倍，再經折算，即為新台幣30元，因修正後已提
    高為新台幣1 千元以上，自以修正前之規定較為有利。
  (二)修正後刑法第41條第1 項前段關於得易科罰金之折算標準，
    由「得以1 元以上3 元以下折算1 日」（按：此規定配合修
    正前罰金罰鍰提高標準條例第2 條（現已刪除）規定，就其
    原定數額提高為100 倍折算1 日，則最高應以銀元300 元折
    算1 日，經折算為新台幣後，應以新台幣900 元折算1 日）
    ，提高為「以新台幣1 千元、2 千元或3 千元折算1 日」，
    並刪除「因身體、教育、職業、家庭之關係或其他正當事由
    ，執行顯有困難」之條件。是以修正前關於易科罰金之折算
    標準金額較低，自係較為有利。
  (三)準此而論，前揭刑法施行法第1 條之1 之增訂及刑法第33條
    第5 款之修正，乃係刑法分則編各罪所定罰金刑之刑罰法律
    效果之變更，前揭刑法第41條第1 項易科罰金折算標準，則
    屬科刑規範事項之變更，自應依刑法第2 條第1 項規定，綜
    合罪刑全部結果，整體為新舊法之「從舊從輕」比較（參見
    最高法院24年上字第4634號判例意旨、27年上字第261 號判
    例意旨）。依本院所諭知之被告罪名及其宣告刑（詳如後述
    ），如適用修正前有關罰金刑、易科罰金折算標準等規定，
    對被告均較屬有利。故經綜合比較新舊法結果，倘適用新法
    對被告並非有利，自應整體依刑法第2 條第1 項前段規定，
    適用行為時之修正前刑法第33條第5 款、第41條第1 項前段
    、修正前罰金罰鍰提高標準條例第2 條等規定，合先敘明。
三、核被告甲○○所為，係犯刑法第277 條第1 項之普通傷害罪
    。原審審酌被告甲○○因男女感情糾紛之細故，主動至告訴
    人丁○○工作地點尋釁，致引起互毆，犯後復否認犯行，及
    考量被告未曾受有期徒刑以上刑之宣告，素行尚稱良好等一
    切情狀，量處拘役40日，並依修正前刑法第41條第1 項前段
    之規定，諭知如易科罰金，以銀元300 元即新台幣900 元折
    算1 日，其認事用法，核無不合，量刑亦屬允當，被告上訴
    意旨仍執前詞否認傷害犯行，顯無理由，自應予駁回。
據上論斷，依刑事訴訟法第455 條之1 第1 項、第3 項、第368
條，判決如主文。
本案經檢察官乙○○到庭執行職務。
中　　華　　民　　國　　96　　年　　1   　月　　31  　日
                    刑事第十三庭  審判長法  官  高思大
                                        法　官  葉啟洲
                                        法　官  方錦源
本件不得上訴。
以上正本證明與原本無異。
中　　華　　民　　國　　96　　年　　1 　　月　　31　　日
                                        書記官  鄧思辰
附錄本案論罪科刑法條：
修正前刑法第277條第1項
傷害人之身體或健康者，處3 年以下有期徒刑、拘役或1 千元以
下罰金。
